臺灣臺中地方法院民事判決　　　　　　 96年度重訴字第393號
原　　　　告　戊○○
　　　　　　　丙○○
　　　　　　　甲○○
　　　　　　　乙　○
　　　　　　　庚○○
　　　　　　　己○○
兼上五人共同
訴訟代理人　　丁○○
被　　　　告　辛○○
上列被告因過失致人於死案件，經原告提起請求損害賠償之附帶
民事訴訟（96年度交附民字第214 號），經本院刑事庭裁定移送
前來，本院於民國96年12月26日言詞辯論終結，判決如下：
    主      文
被告應給付原告各新臺幣肆拾參萬壹仟壹佰玖拾壹元，及均自民
國九十六年七月二十八日起至清償日止，按年息百分之五計算之
利息。
原告其餘之訴駁回。
本判決第一項得假執行。
    事實及理由
一、原告起訴主張：被告於民國96年6 月8 日9 時許，駕駛車牌
    號碼JPJ-260 號之重機車，沿臺中縣北區○○路由三民路往
    中華路方向行駛至同路153-1 號前，被告行駛時應注意車前
    狀況，並隨時採取必要之安全措施，而依當時天候路況，亦
    無不能注意之情形，竟疏於注意車前狀況貿然前進，適被害
    人林蔡秀琴徒步沿同路同向步行至前開地址前，被告騎乘上
    開重機車不慎自後方撞及林蔡秀琴，至林蔡秀琴倒地並受有
    枕部挫傷、左手肘擦挫傷等傷害，經送醫急救，仍不幸於96
    年6月12日10時50分許，因顱內出血、頭部外傷，宣告不治
    。嗣經檢察官提起公訴，本院以96年度交易字第578號刑事
    判決被告過失致人於死罪在案。被害人林蔡秀琴為原告之母
    ，爰依民法第184條第1項前段、第192條第1項及第194條規
    定，請求被告賠償(1)原告支出之殯葬費用共計新臺幣（下同
    ）328,790元；(2)非財產上之損害賠償，每位原告各
    1,000,000元，精神上慰撫金共計7, 000,000元等語。並聲
    明：(一)被告應給付原告328,790元，及自訴狀繕本送達翌日
    起至清償日止按年利率百分之五計算之利息。(二)被告應給付
    原告等各100萬元及自訴狀送達翌日起至清償日止按年利率
    百分之五計算之利息。(三)請求宣告准予假執行。
二、被告則以：對於本院96年度交易字第578 號刑事判決認定事
    實，坦承有過失。按民法第217 條第1 項、道路交通安全規
    則第133 條第1 項及道路交通管理處罰條例第78條第2 項規
    定，被害人林蔡秀琴於案發當日，係持雨傘徒步行走於外側
    車道，並未行走於人行紅磚道，顯已違反道路交通安全規則
    第133 條第1 項規定，被害人林蔡秀琴之違規行為同為本事
    故之發生原因，核有民法第217 條與有過失之情形。另對(一)
    殯葬費部分：(1)禮儀公司費用200,440 元：原告所提華中禮
    儀有限公司之明細表至多為估價單，被告否認原告等人已支
    付200,440 元，原告應提出支出憑據以證明，縱確有支出該
    費用，惟明細表中答禮毛巾及回禮品等，並非喪葬必要支出
    之費用，應予扣除。(2)告別式會場餐費13,750元：96年6 月
    25日支出12,250元部分，並無任何廠商之用印章，無以證明
    原告等人確有該筆支出。且餐費中，遺食所支出伙食費，並
    非喪葬必要支出之費用，不能請求。(3)進塔交通費10,000元
    ：原告等人租車費用，並非喪葬必要支出之費用。(4)進塔儀
    式餐費6,000 元：按原告所請求之遺食所支出伙食費，並非
    喪葬必要支出之費用，此部分不能請求。(二)慰撫金部分：被
    告為小學畢業，多年經營路邊攤收入每月平均為1萬元，惟
    其所有兩筆土地、一棟房屋及中古汽車一部，但土地及房屋
    均設有抵押，每月須償還台灣土地銀行貸款1萬元，經濟狀
    況實不寬裕。且被告因過失致被害人不幸死亡，深感歉咎多
    次與原告等人協商和解，因雙方未達共識始未成立，請衡諸
    被告之學歷、職業、經濟狀況等情事，酌定原告等人慰撫金
    之請求金額等語，資以抗辯。並聲明：原告之訴駁回。
三、得心證之理由：
  (一)原告主張被告於上開時、地駕駛機車違規肇事，致林蔡秀琴
    死亡之事實，業據本院96年度交易字第578 號刑事判決認定
    被告疏於車前狀況，貿然前行而有過失，並依過失致人於死
    罪名，判處被告有期徒刑陸月，如易科罰金，以新臺幣壹仟
    元折算壹日，且送臺灣省臺中縣區車輛行車事故鑑定委員會
    鑑定意見認定被告為肇事主因，林蔡秀琴為肇事次因等情，
    為被告所不爭執，並經本院依職權調取臺灣臺中地方法院檢
    察署96年相字第950 號、96偵字第15891 號、本院95年度交
    易字第578 號刑事卷宗核閱屬實。原告之主張，堪信為真實
    。
  (二)按因故意或過失，不法侵害他人之權利者，負損害賠償責任
    。又不法侵害他人致死者，對於支出醫療及增加生活上需要
    之費用或殯葬費之人，亦應負損害賠償責任。不法侵害他人
    致死者，被害人之父、母、子、女及配偶，雖非財產上之損
    害，亦得請求賠償相當之金額。民法第184 條第1 項前段、
    第192 條第1 項及第194 條分別定有明文。本件被告駕車過
    失肇事，致林蔡秀琴死亡，該過失行為與林蔡秀琴之死亡間
    ，自具有相當因果關係，而原告等人分別為林蔡秀琴之子女
    ，有繼承系統表及戶籍謄本影本各1 紙為證，從而，原告依
    上開規定，請求被告負損害賠償責任，自屬有據。茲就原告
    請求之金額，是否應予准許，分述如下：
  1.殯葬費用部分：原告主張為林蔡秀琴辦理喪葬事宜，支出殯
    葬費用計328,790元，並提出喪葬明細表1份、收據影本3紙
    、規費收據影本1紙、統一發票影本1紙及證明書影本1紙為
    證，惟殯葬費用之請求以實際支出為限，據原告等人所提收
    據分別記載禮儀公司費用200,440元、告別式會場餐費13,75
    0元、骨灰罈寄存費3,600元、進塔交通費10,000元、進塔儀
    式費6,000元、塔位價金95,000元，共計328,790元，被告對
    於上開費用中之答禮毛巾、拈香毛巾、告別式會場餐費及進
    塔交通費用於本院到庭審理時不為爭執，但對於禮儀公司費
    用支出爭執。經查，禮儀公司費用，業據提出服務更替單為
    證，其上記載實收金額200,440元，應認確有該筆費用支出
    。次查，進塔儀式餐費6,000元部分，固據原告提出收據乙
    紙為證，惟該該收據載明係樂捐款項，並非餐費支出，難認
    與本件被害人林秀琴進塔儀式餐費有關，不應准許。至其餘
    支出，本院斟酌被害人之身分、地位及生前經濟狀況，認其
    餘支出為現有一般社會習俗辦理喪葬過程所必須之費用，至
    核屬合理必要之範圍內，故原告得請求被告給付之喪葬費用
    為322,790元。
  2.精神慰撫金部分：按慰藉金之賠償須以人格權遭遇侵害，使
    精神上受有痛苦為必要，其核給之標準固與財產上損害之計
    算不同，然非不可斟酌雙方身分資力與加害程度，及其他各
    種情形核定相當之數額，有最高法院51年台上字第223號判
    例可資參照。本件原告為林蔡秀琴子女，原告丙○○為高職
    畢業，現為計程車司機，名下無不動產；原告戊○○為大學
    畢業，現為國中教師，名下有房地；原告甲○○為大學畢業
    ，現為家管，名下有房地3筆；原告乙○為碩士畢業，現為
    家管，名下無不動產；原告庚○○為大學畢業，現為家管，
    名下有房地2筆；原告丁○○為高中畢業，現為幼稚園員工
    ，名下無不動產；原告己○○為碩士畢業，現為幼稚園園長
    ，名下有房地。而被告為小學畢業，從事經營路邊攤，每月
    薪資10,000餘元，名下有房屋1筆、土地2筆、汽車1輛，此
    有稅務電子閘門資料查詢表可憑，本院審酌本件因被告過失
    違規肇事，致林蔡秀琴死亡，其死亡時年齡78歲，原告等人
    遭逢喪親之精神上痛苦等情，認原告等人各請求精神慰撫金
    1,000,000元尚屬過高，應各核減為700,000元，始為允當。
  3.是以，原告得請求被告給付之金額為5,222,790元 (計算式
    ：322,790＋700,000×7＝5,222,790)。
  4.按行人應在劃設之人行道行走，在未劃設人行道之道路，應
    靠邊行走，並不得在道路上任意奔跑、追逐、嬉戲或坐、臥
    、蹲、立，阻礙交通。次按損害之發生或擴大，被害人與有
    過失者，法院得減輕賠償金額或免除之，民法第217條第1項
    定有明文。查本件肇事原因經臺灣省臺中縣區車輛行車事故
    鑑定委員會鑑定結果認為原告駕駛重機車疏未注意車前狀況
    追撞及同向行走之行人為肇事主因素；行人林蔡秀琴未走人
    行道且不當沿慢車道中間而未靠邊行走，為肇事次因。是被
    害人即林蔡秀琴對於本件車禍損害之發生與有過失，又原告
    等人基於侵權行為之規定請求被告損害賠償自應承擔被害人
    之過失，揆諸前開說明，原告應負擔十分之三之過失比例。
    本件林蔡秀琴既應負擔十分之三之與有過失責任，原告得請
    求之金額為3,655,953元 (計算式：5,222,790×0.7＝3,655
    ,953)。
  5.次按保險人依強制汽車責任保險法規定所為之保險給付，視
    為被保險人損害賠償金額之一部分。被保險人受賠償請求時
    ，得扣除之。強制汽車責任保險法第32條定有明文。此一規
    定之立法目的，在於保險人之給付乃由於被保險人支付保險
    費所生，性質上屬於被保險人賠償責任之承擔或轉嫁，自應
    視為加害人或被保險人損害賠償金額之一部分，為避免受害
    人雙重受償，於受賠償請求時，自得扣除之。本件原告等人
    於事故發生後已領取強制汽車責任險保險金150萬元，為兩
    造所不爭，依上開規定，自應予扣除。而對於喪葬費用等支
    出，原告並未表明係何人所支出，自應按原告人數平均。從
    而，原告得各請求被告給付之金額為431,191元（計算式：
    【3,655,953－1,500, 000】÷5＝431,191，小數以下四捨
    五入）及自起訴狀繕本送達翌日即96年7月28日起按年息百
    分之五計算之利息，為有理由，逾此部分之請求，為無理由
    ，應予駁回。。
四、綜上所述，原告依據侵權行為損害賠償之法律關係，請求被
    告給付原告431,191元，及自96年7月28日起至清償日止，按
    年息5%計算之利息，為有理由，應予准許。其逾此範圍之請
    求，則屬無據，應予駁回。
五、本判決所命給付在50萬元以下，依民事訴訟法第389條第1項
    第5款規定，應依職權宣告假執行。
六、本件原告提起刑事附帶民事訴訟，而由本院刑事庭依刑事訴
    訟法第504條第1項規定，裁定移送前來，依同條第2項規定
    免繳納裁判費，其於本院審理期間，亦未滋生其他訴訟必要
    費用，並無訴訟費用負擔問題，附予敘明。
七、假執行之依據：民事訴訟法第389條第1項第5款。
中　　華　　民　　國　　96　　年　　12　　月　　31　　日
                  民事第一庭    法　官　陳學德
正本係照原本作成。
如對本判決上訴須於判決送達後20日內向本院提出上訴狀。
中　　華　　民　　國　　96　　年　　12　　月　　31　　日
                                書記官　何惠文
